【裁判字號】    96,易,3584
【裁判日期】    971003
【裁判案由】    竊盜
【裁判全文】
臺灣高雄地方法院刑事判決              96年度易字第3584號
公  訴  人  臺灣屏東地方法院檢察署檢察官
被      告  乙○○
上列被告因竊盜案件，經檢察官提起公訴（臺灣屏東地方法院檢
察署96年度偵字第944 號、95年度偵字第5179號），經臺灣屏東
地方法院以96年度易字第408 號判決管轄錯誤移送本院，本院判
決如下：
    主  文
乙○○犯竊盜罪，累犯，處有期徒刑壹年，減為有期徒刑陸月，
如易科罰金，以銀元參佰元即新臺幣玖佰元折算壹日。
    事  實
一、乙○○前因竊盜案件，經臺灣高等法院高雄分院以91年度上
    易字第528 號判處有期徒刑2 年確定，甫於民國94年2 月23
    日因假釋保護管束期滿視為執行完畢。詎猶不知悔改，意圖
    為自己不法之所有，於94年10月15日凌晨4 時許，在高雄市
    新興區○○里○○路與金門路之交岔路口，持自備鑰匙竊取
    丁○○所有車牌號碼YFB-599 號重型機車 (引擎號碼4UF-62
    2196號)， 得手後，於95年3 、4 月間某日，在屏東縣屏東
    市○○里○○路107 號順璋機車行，將前揭機車以新臺幣（
    下同）6 千元價格出售予知情之丙○○（故買贓物部分，業
    經臺灣屏東地方法院以96年度易字第408 號判處有期徒刑8
    月，減為有期徒刑4 月，如易科罰金，以銀元300 元即新臺
    幣90 0元折算1 日。緩刑3 年確定在案。）。嗣警方於95年
    8 月16日下午4 時許，在屏東縣屏東市○○里○○路103 巷
    口處，發現當時停在該巷口之前揭機車之車身烙碼有明顯被
    磨掉痕跡，經警通知丙○○到案說明後，始循線查獲上情。
二、案經臺灣屏東地方法院檢察署檢察官自動檢舉偵查起訴，臺
    灣屏東地方法院認無管轄權而判決移送本院。
    理  由
壹、證據能力方面：
一、按被告以外之人（包括證人、鑑定人、告訴人、被害人及共
    同被告等）於審判外之陳述雖不符刑事訴訟法第159 條之1
    至之4 等4 條之規定，而經當事人於審判程序同意作為證據
    ，法院審酌該言詞陳述或書面陳述作成時之情況，認為適當
    者，亦得為證據；當事人、代理人或辯護人於法院調查證據
    時，知有刑事訴訟法第159 條第1 項不得為證據之情形，而
    未於言詞辯論終結前聲明異議者，視為有前項之同意，同法
    第159 條之5 定有明文。本件證人即被害人丁○○、證人丙○○均屬被告以外之人，渠等於警詢中之證述，於本院審判
    時，檢察官、被告均未聲明異議（本院卷第105 頁），本院
    審酌該證據作成時並無不當取供之情況，認為適當，得為證
    據，合先敘明。
貳、實體方面：
一、訊據被告乙○○固坦承警方於95年8 月16日查獲之車牌號碼
    YFB-599 號重型機車（引擎號碼4UF-622196號）車身，是伊
    於95年3 、4 月間以6 千元代價出售予丙○○之事實，惟矢
    口否認有上開竊盜犯行，辯稱：該車身係伊向金湟機車行老
    闆甲○○買來車牌號碼ASW-712 號機車，因該車原來側條不
    好，伊再裝上自甲○○之車行載回之側條，伊打算賣出去時
    ，因為無法過戶，故改將車台賣給丙○○，不含引擎及車牌
    云云。經查：
  (一)被害人丁○○所有之車號YFB-599 號重型機車（引擎號碼：
    4UF-622196、2004年、山葉牌、紫色、82CC），係於94年10
    月15日4 時許，在高雄市○○區○○路與金門路口遭竊，嗣
    於同日5 時許至高雄市新興分局五福二路派出所報案之事實
    ，業據證人即被害人丁○○於警詢時證述在卷（警卷第4 至
    5 頁），並有車牌失竊資料個別查詢報表- 查詢車輛認可資
    料、高雄市政府警察局新興分局車輛協尋電腦輸入單各1 紙
    在卷為憑（警卷第13、15頁）。
  (二)被告於臺灣屏東地方法院96年度易字第408 號案件審理時，
    已坦承其持自己所有之鑰匙竊取丁○○所有之上開機車等語
    （臺灣屏東地方法院96年度易字第408 號卷第33頁反面、36
    頁反面），而警方在屏東市○○里○○路103 巷口查獲丙○○所有之車號OZU-867 號重型機車（引擎號碼：4DM-008268
    、山葉牌、綠色、82CC、無記載年份），外觀已與原來不同
    ，其車身零件業經更換，車身及座墊有多處機車烙印之引擎
    號碼已遭磨滅之痕跡，經辨識後烙碼為4UF-622196；該機車
    之車身係由被告於95年3 、4 月間以6 千元代價賣予丙○○
    ，丙○○買入後再將座墊、車身之紋身號碼磨掉之事實，業
    經被告於警詢及本院供承其於95年3 、4 月間將車牌號碼YF
    B-599 號重型機車（引擎號碼4UF-622196號）車身出售予丙○○等語（臺灣屏東地方法院檢察署95年度偵字第17至18頁
    、本院卷第30頁），核與證人丙○○於警詢時證述：伊所有
    上開為警查獲之機車車身，原號碼為4UF-622196，該機車零
    件上之紋身號碼是伊磨掉等語相符（警卷第2 至3 頁），並
    有臺灣山葉機車工業股份有限公司95年11月22日山葉總字第
    095313號函、該OZU- 867號機車及車身、座墊之烙碼照片8
    張在卷為憑（臺灣屏東地方法院檢察署95年度偵字第5179號
    卷第15頁、警卷第18至21頁），堪認被告販賣予丙○○之烙
    印有引擎號碼4UF-622196之座墊、車身等零件，確為丁○○
    失竊之上開車號YF B-599號機車之零件。
  (三)被告雖辯稱車牌號碼YFB-599 號重型機車（引擎號碼4UF-62
    2196號），係伊於95年1 月間向位於高雄市○○○路74-25
    號金湟機車行老闆甲○○以7 千元代價買入車牌號碼ASW-71
    2 號機車，因該車原來側條不好，伊再裝上自甲○○之車行
    載回之側條，伊打算賣出去時，嗣因無法過戶，始將車台賣
    予丙○○云云。惟查：被告於偵查時供稱：伊賣給丙○○之
    機車係伊於95年1 月中旬向金湟機車行老闆甲○○以7 千元
    購買云云（臺灣屏東地方法院檢察署96年度偵字第944 號卷
    第3 頁），嗣於本院改稱：該車係伊於94年9 月份向甲○○
    購買云云（本院卷第66頁），對於購買該車之時間陳述已前
    後不一致。且證人即金湟機車行老闆甲○○於本院證稱：車
    牌號碼ASW-712 號機車行車執照記載車主是士豐企業社，就
    是向伊購買，伊店內機車如果是打上臺北縣板橋士豐企業社
    ，就是伊跟北部的車行購買，伊都是買整部機車，ASW-712
    號機車是伊跟北部車行購買，伊賣給被告的都是破破爛爛的
    機車，從警卷扣案機車照片伊看不出來是伊賣給被告之機車
    ，車身顏色對不對要看行照，警卷內的機車照片顏色跟伊賣
    給被告機車的顏色不一樣，伊是賣紅色的機車給被告；要證
    明查獲之機車車身與伊賣給被告ASW-712 號機車是否同一部
    ，需要查引擎號碼等語（本院卷第64頁），而被告向金湟中
    古機車大賣場（下稱金湟機車行）所購入之機車牌照號碼為
    ：ASW-712 、引擎號碼4NF-041315號、車身為紅色之事實，
    有金湟中古機車大賣場單據、監13汽（機）車過戶申請登記
    書、強制汽車責任保險保險證（機車專用）、交通部公路總
    局自行收納款項收據（收據聯）、機器腳踏車行車執照影本
    各1 份在卷為憑（臺灣屏東地方法院檢察署96年度偵字第94
    4 號卷第5 至10頁），與被害人丁○○遭竊之車號YFB- 599
    號機車之引擎號碼為4UF-622196號、車身為紫色，有車輛竊
    盜、車牌失竊資料個別查詢報表- 查詢車輛認可資料1 紙在
    卷可稽（警卷第13頁），二者引擎號碼、車身顏色均不同，
    足認被告向甲○○購入之機車，並非被害人失竊之機車。佐
    以被告先於本院辯稱：該車係伊跟金湟機車行老闆甲○○購
    買，伊把該車整理好後，因無法過戶，之後賣車台給丙○○
    云云（本院卷第29頁），復改稱：車號ASW-712 號機車原來
    之側條不好，故伊將側條換裝上從甲○○之機車行載回來之
    側條，伊賣給丙○○之車身本來就是車號ASW-712 號機車之
    車身云云（本院卷第66頁），對於其向甲○○購買車號ASW-
    712 號機車之狀況陳述前後不一，且如前所述，警方查獲之
    扣案機車車身、座墊均有烙碼，非僅側條有烙碼，則被告上
    開辯詞與事實不符。
  (三)從而，被告所辯不足採信，本案事證明確，其犯行堪以認定
    ，應予依法論科。
二、查被告行為後，94年2 月2 日修正公布之刑法，業於95 年7
    月1 日起施行，另刑法施行法亦於95年6 月14日增訂第1 條
    之1 規定，並自95年7 月1 日施行。其中修正後刑法第2 條
    之規定，乃係關於新舊法比較適用之準據法，其本身無關行
    為可罰性要件之變更，故於95年7 月1 日刑法修正施行後，
    如有涉及比較新舊法之問題，即應逕依修正後刑法第2條 第
    1 項規定，為「從舊從輕」之比較。又本次法律變更，比較
    時應就罪刑有關之共犯、未遂犯、想像競合犯、牽連犯、連
    續犯、結合犯，以及累犯加重、自首減輕暨其他法定加減原
    因（如身分加減）與加減例等一切情形，綜其全部罪刑之結
    果而為比較（最高法院95年5 月23日95年度第8 次刑事庭會
    議決議參照）。茲就本件新舊法比較結果敘述如下：
  (一)刑法第320 條第1 項竊盜罪之主刑為5 年以下有期徒刑、拘
    役或5 百元以下罰金。被告於本案犯罪時之刑法就罰金刑之
    規定，依修正前刑法第33條第5 款規定，罰金刑應處銀元1
    元以上，並應依修正前罰金罰鍰提高標準條例第1 條規定，
    就其原定數額得提高為2 倍至10倍，但法律已依一定比率規
    定罰金或罰鍰之數額或倍數者，依其規定。惟修正後刑法第
    33條第5 款則規定：「罰金：新臺幣1 千元以上，以百元計
    算之」，而95年6 月14日修正公布之刑法施行法第1 條之1
    第2 項規定：「94年1 月7 日刑法修正時，刑法分則編未修
    正之條文定有罰金者，自94年1 月7 日刑法修正施行後，就
    其所定數額提高為30倍，但72年6 月26日至94年1 月7 日新
    增或修正之條文，就其所定數額提高為3 倍」，經比較修正
    前後之罰金刑輕重，該罰金刑之最低刑度於修法後已有加重
    ，修正後刑法並未較有利於被告，應依刑法第2 條第1 項前
    段規定，適用行為時之法律，亦即適用修正前之刑法規定。
  (二)修正前刑法第41條第1 項前段規定：「犯最重本刑為5 年以
    下有期徒刑以下之刑之罪，而受6 個月以下有期徒刑或拘役
    之宣告，因身體、教育、職業、家庭之關係或其他正當事由
    ，執行顯有困難者，得以1 元以上3 元以下折算1 日，易科
    罰金。」，又易科罰金折算標準，依修正前罰金罰鍰提高標
    準條例第2 條前段規定（現已刪除），就其原定數額提高為
    1 百倍折算1 日，即以銀元3 百元（即新臺幣9 百元）折算
    為1 日。惟現行刑法第41條第1 項前段則規定：「犯最重本
    刑為5 年以下有期徒刑以下之刑之罪，而受6 個月以下有期
    徒刑或拘役之宣告者，得以新臺幣1 千元、2 千元或3 千元
    折算1 日，易科罰金。」，比較修正前後之易科罰金折算標
    準，以修正前刑法之規定，較有利於被告。另本件依94年2
    月2 日修正公布之刑法施行法第3 條之1 第3 項規定：「於
    94年1 月7 日刑法修正施行前犯併合處罰數罪之一罪，且該
    數罪均符合第41條第1 項得易科罰金之規定者，適用90年1
    月4 日修正之刑法第41條第2 項規定。」，因此經比較新、
    舊法結果，應適用較有利於被告之行為時法律即修正前刑法
    第41條第1 項前段及刪除前罰金罰鍰提高標準條例第2 條之
    規定，諭知如易科罰金之折算標準。
  (三)綜合上開各條文修正前、後整體比較之結果，依前揭最高法
    院決議及修正後刑法第2 條第1 項規定之「從舊從輕」原則
    ，自應適用被告行為時之法律，即修正前刑法之相關規定予
    以論處。
  (四)又被告受有期徒刑執行完畢後，5 年以內故意再犯本件有期
    徒刑以上之罪，無論依修正前刑法第47條規定，抑或依修正
    後第47條第1 項規定，均構成累犯，因無有利或不利之情形
    ，亦不生新舊法比較適用之問題，均應依一般法律適用原則
    ，適用裁判時法（最高法院97年第2 次刑庭會議決議參照）
    ，附此敘明。
三、核被告所為，係犯刑法第320 條第1 項之竊盜罪。被告前因
    竊盜案件，經臺灣高等法院高雄分院以91年度上易字第528
    號判處有期徒刑2 年確定，甫於94年2 月23日因假釋保護管
    束期滿視為執行完畢，有臺灣高等法院被告前案紀錄表在卷
    可憑，其受有期徒刑之執行完畢，5 年內故意再犯本件有期
    徒刑以上之罪，為累犯，應依刑法第47條第1 項規定加重其
    刑。爰審酌被告前有多次竊盜、贓物前科，仍不知悔改，有
    臺灣高等法院被告前案紀錄表在卷為憑，其為機車行業者（
    本院卷第91頁），卻不思正當經營，仍貪圖私欲，竊取他人
    財物，侵害他人財產安全，並利用其經營之車行作為銷贓管
    道，且犯後仍飾詞狡辯，及其所行竊之機車價值等一切情狀
    ，量處如主文所示之刑。又被告所為竊盜犯行，其犯罪時間
    在96年4 月24日之前，合於中華民國九十六年罪犯減刑條例
    之規定，應依同條例第2 條第1 項第3 款、第7 條規定，減
    其宣告刑2 分之1 ，並同條例第9 條規定，依被告行為時之
    法律諭知易科罰金之折算標準。至於被告行竊所使用之自備
    鑰匙，未經扣案，雖係被告所有供犯罪所用之物，然被告供
    稱已將該鑰匙丟棄（臺灣屏東地方法院96年度易字第408 號
    卷第36頁反面），因無證據證明該鑰匙現仍存在，為避免將
    來執行困難，爰不予宣告沒收。
據上論斷，應依刑事訴訟法第299 條第1 項前段，刑法第2 條第
1 項前段、第320 條第1 項、第47條第1 項，修正前刑法第41條
第1 項前段，修正前罰金罰鍰提高標準條例第2 條，現行法規所
定貨幣單位折算新臺幣條例第2 條，中華民國九十六年罪犯減刑
條例第2 條第1 項第3 款、第7 條、第9 條，判決如主文。
本案經檢察官戊○○到庭執行職務。
中    華    民    國    97    年    10    月     3    日
                  刑事第八庭  審判長法  官  李璧君
                                    法  官  鄭峻明
                                    法  官  曾鈴
以上正本證明與原本無異。
如不服本判決應於收受本判決後10日內向本院提出上訴書狀，並
應敘述具體理由，如未敘述上訴理由者，應於上訴期間屆滿後20
日內補提理由書狀於本院（均須按他造當事人之人數附繕本）「
切勿逕送上級法院」。
中    華    民    國    97    年    10    月    6     日
                                    書記官  曾秀鳳
附錄本判決論罪之法條：
刑法第320條第1項
意圖為自己不法之所有或第三人不法之所有，而竊取他人之動產
者，為竊盜罪，處5 年以下有期徒刑、拘役或500 元以下罰金。


司法院資訊處製作；財團法人民間司法改革基金會備份。
